【裁判字號】    99,易,427
【裁判日期】    990920
【裁判案由】    恐嚇
【裁判全文】
臺灣臺北地方法院刑事判決               99年度易字第427號
公  訴  人  臺灣臺北地方法院檢察署檢察官
被      告  丙○○
選任辯護人  任秀妍律師
上列被告因恐嚇案件，經檢察官提起公訴（98年度偵字第9006號
），本院判決如下：
    主  文
丙○○連續以加害身體、名譽、財產之事，恐嚇他人，致生危害
於安全，處拘役伍拾日，如易科罰金，以銀元參佰元即新臺幣玖
佰元折算壹日，減為拘役貳拾伍日，如易科罰金，以銀元參佰元
即新臺幣玖佰元折算壹日。
    事  實
一、丙○○係丁○○之三哥，有家庭暴力防治法第3 條第4 款之
    家庭成員關係，丁○○係址設臺北市松山區○○○路○ 段36
    巷4 弄49號1 樓聯合基督教長老教會之牧師，因該2 人間有
    金錢、房屋、土地等糾紛，雙方自民國92年下半年起，即多
    次以電話聯絡或約至上開長老教會見面之方式進行對帳，然
    始終未能就相關糾紛之解決方式達成共識；期間，其等曾於
    92年12月22日某時，在上開教會餐廳內，由丁○○邀同長老
    乙○○、教友甲○○陪同在場協助與談，丙○○因查帳之事
    受阻，竟基於恐嚇之概括犯意，用原子筆在桌上戳洞以表達
    不滿，並對丁○○恫嚇稱：我本來是要打斷你一條腿，還算
    便宜你，要把你從講台上拉下來、讓你無法工作、在教會無
    法生存等語，又於93年1 月16日下午某時對帳之際，在相同
    教會餐廳內，當丁○○與乙○○之面，承前恐嚇之概括犯意
    ，對丁○○恐嚇稱：今天要讓你知道，我本來準備找支棍子
    ，將打斷你的一條腿，讓你一輩子記得你認為這世界上最偉
    大的三兄等語，而先後以此等加害身體、名譽、財產之事，
    恐嚇丁○○，致生危害於其之安全。
二、案經丁○○訴由臺灣臺北地方法院檢察署檢察官偵查起訴。
    理  由
壹、證據能力：
一、卷存對帳錄音譯文核屬被告丙○○之審判外書面供述：
  (一)關於上開92年12月22日與93年1 月16日被告與告訴人丁○○
    間之對帳經過，本案卷內存有數份被告於偵、審中先後提出
    之對帳錄音譯文：被告交付而由其妻張信貞於96年8 月10
    日另案偵查中具狀陳報之譯文（見96偵1738卷二第217 至22
    1 頁）、被告於96年8 月24日另案偵查中具狀陳報兩卷錄
    音帶並隨狀檢附之譯文（見同偵卷第239 、240 、246 至25
    1 頁）、被告於99年4 月26日審判中當庭提出光碟乙張及
    譯文（見本院卷第25至27、32至38頁）、被告於99年7 月
    19日審判中當庭提出光碟乙張及譯文（見本院卷第85至89頁
    ）、被告於99年7 月19日審判中當庭提出之光碟內所存文
    字檔中之譯文（見本院卷第169 至176 頁）。
  (二)經查，上開版本之譯文，其所記載者，雖均經被告標明為對
    帳錄音經過，然其內容均不盡相同，偵查中所提、兩版
    本，均未提及被告坦認確有其事之戳洞（92年12月22日）及
    對告訴人講「今天要讓你知道，我本來準備找支棍子，將打
    斷你的一條腿，讓你一輩子記得你認為這世界上最偉大的三
    兄」（93年1 月16日），審判中至之版本，雖內容大致
    相符，但經本院勘驗產生之譯文之光碟（據被告稱乃就原
    始錄音筆所錄內容轉錄至該光碟），通篇錄音雜訊干擾極為
    嚴重、多處僅聽見錄音時雜訊聲、錄音多處中斷非始終無間
    斷之錄製，對話並未錄進，縱有講話聲，亦無法清楚逐字辨
    識對話內容，92年12月22日部分沒有聽見有拿筆往桌上戳、
    插出洞的聲音，93年1 月16日部分未錄到被告曾說「... 將
    打斷你的一條腿，讓你一輩子記得你認為這世界上最偉大的
    三兄」之語，且與被告提供之譯文所載錄製時間紀錄與實際
    錄音內容均不盡相同（見本院卷第50至52頁所附99年6 月14
    日勘驗筆錄），就以被告自認庭呈最清楚之光碟及最完整之
    譯文版本而言，在被告註記「16分48秒時」發生戳洞之事
    ，但下一段註記對話之時間竟是「21分11秒時」（見本院卷
    第170 頁），中間近5 分鐘均無對話或發生任何事情，實乃
    無法想像之事，被告方坦認：關於錄音譯文是我盡我的瞭解
    寫成的，剛開始我是意思表達，最後一份是我最知道的情況
    ，「（問：... 是否代表雖然有所謂的錄音帶跟光碟，也只
    是你自己參照可以辨認的部分，自行回憶寫出當時你所記得
    發生的經過？）是的... 」（見本院卷第181 、182 頁筆錄
    ），從而，就被告提出該兩日之錄音帶及光碟，已因錄製或
    轉錄技術等問題而無法清楚判讀勘驗逐字記錄事發經過，就
    被告歷次提出之譯文，縱依其自認最完整之版本而言（以
    下逕以此版本為準，前此各版本之差別不予贅述），亦係被
    告自行整理其提出之際所記憶當日發生之對帳經過，並非播
    放錄音帶或光碟同步轉載內容而得，是核其性質，當認係被
    告於審判外就本案所為之書面陳述，仍有證據能力，但是否
    確與事實相符，仍應調查其他證據綜合判斷之。
  (三)至於被告及辯護人所提出本院另案（98年度訴字第570 號丁○○偽造文書案件）分於98年12月8 日及99年4 月22日所為
    之勘驗，經本院調取該等勘驗筆錄影本附卷（見本院卷第14
    4 至148 頁），確認均為93年1 月14日之對帳經過，但該日
    經過要與本案事實認定無關（詳下述），故不贅述。
二、證人丁○○、乙○○、甲○○於檢察事務官前之陳述：
  (一)按被告以外之人於審判外之言詞或書面陳述，除法律有規定
    者外，不得作為證據，刑事訴訟法第159 條第1 項固定有明
    文。惟被告以外之人於審判外之陳述，雖不符同法第159 條
    之1 至之4 之規定，而經當事人於審判程序同意作為證據，
    法院審酌該言詞陳述或書面陳述作成時之情況，認為適當者
    ，亦得為證據。又當事人、代理人或辯護人於法院調查證據
    時，知有第159 條第1 項不得為證據之情形，而未於言詞辯
    論終結前聲明異議者，視為有前項之同意，同法第159 條之
    5 亦定有明文。立法意旨在於傳聞證據未經當事人之反對詰
    問予以核實，原則上先予排除。惟若當事人已放棄反對詰問
    權，於審判程序中表明同意該等傳聞證據可作為證據；或於
    言詞辯論終結前未聲明異議，基於尊重當事人對傳聞證據之
    處分權，及證據資料愈豐富，愈有助於真實發見之理念，且
    強化言詞辯論主義，使訴訟程序得以順暢進行，上開傳聞證
    據亦均具有證據能力。
  (二)查本件證人丁○○、乙○○、甲○○曾於檢察事務官前為陳
    述，其性質對於被告而言，均係傳聞證據，然其等所為之上
    開筆錄內容，經本院於審理程序中予以提示並告以要旨，且
    各經檢察官、被告及辯護人表示意見，其等已知上述證詞乃
    傳聞證據，且均表示對該證據之調查沒有意見，而未於言詞
    辯論終結前對該證據內容提出證據能力方面之聲明異議（僅
    提出證明力方面之質疑，見本院卷第21、50、179 、180 頁
    筆錄），本院審酌上開筆錄作成時，核無違法取證或其他瑕
    疵，認為以之作為本案之證據亦屬適當，依據上開規定，該
    等證詞對於被告而言，自有證據能力。
三、本件認定事實所引用之卷內其他卷證資料（詳下述，包含人
    證、書證等），並無證據證明係公務員違背法定程序所取得
    ，被告及辯護人迄至言詞辯論終結均未提出關於證據能力方
    面之聲明異議，且卷內之傳聞書證，亦無刑事訴訟法第159
    條之4 之顯有不可信之情況或其他不得作為證據之情形，本
    院認引為證據為適當，是依刑事訴訟法第159 條之4 、之5
    等規定，下述認定事實所引用之證據方法均有證據能力。
貳、認定事實：
一、被告雖坦承有於92年12月22日在教會餐廳內以原子筆在桌上
    戳洞及於93年1 月16日在同地對丁○○稱：今天要讓你知道
    ，我本來準備找支棍子，將打斷你的一條腿，讓你一輩子記
    得你認為這世界上最偉大的三兄等語，但矢口否認涉犯恐嚇
    罪嫌，辯稱：其在對帳時，沒有出言恐嚇，戳洞是當時對自
    己生氣，後來大家還是和氣對帳，說本來準備找支棍子等語
    只是表達當時心裡的想法，丁○○並沒有害怕，應該看對帳
    經過中眾人前後完整對話才能知道來龍去脈，證人甲○○於
    92年12月22日及93年1 月16日根本都不在場，證人乙○○部
    分證詞不實在；辯護人則承被告所辯陳稱：戳洞是被告單純
    洩憤之行為，並非恐嚇舉動，說本來準備找支棍子等語只是
    陳述過去的念頭，並非恐嚇言語，告訴人身為牧師應信守聖
    經教誨，不至於因此心生恐懼，且行為應有牧師之風範，被
    告出於規勸之意陳述品格有問題不能作牧師，並非恐嚇，亦
    無恐嚇犯意，被告有罪之積極證據不足等詞。
二、經查，被告分於檢察事務官前及本院審理中坦認有於92年12
    月22日對帳時，因告訴人無理回答叫其自己去查帳，但又不
    授權，生氣之下用原子筆在長老教會的桌面戳洞，另有於93
    年1 月16日對帳時對告訴人說「我本來要準備一根棍子要打
    斷告訴人的一條腿，讓他一輩子記得他認為一輩子最偉大的
    三哥，及無情無義的弟弟」等語（見本院卷第16頁、98偵90
    06卷二第6 頁、卷一第5 、45頁筆錄），核與前揭「一、(一)
    、」之對帳錄音譯文內容相符（見本院卷第86、89頁，其
    93年1 月16日所述原文應以此譯文所載：「今天要讓你知道
    ，我本來準備找支棍子，將打斷你的一條腿，讓你一輩子記
    得你認為這世界上最偉大的三兄」為準），並有被告戳洞後
    在桌面所留洞孔之照片共4 張存卷（見98偵9006卷一第78、
    79頁），被告亦對照片所示洞孔無所爭執，且關於被告與告
    訴人間之金錢、房屋、土地等糾紛，另有被告92年9 月7 日
    備忘信、92年11月12日親筆信函、臺灣高等法院95年度上易
    字第994 號判決、本院94年度易字第1355號判決及臺灣臺北
    地方法院檢察署檢察官96年度調偵字第1052號起訴書（告訴
    人丁○○為該案被告）等件在卷可參。對此：證人即教會長
    老乙○○於本院到庭結證稱其接到被告與告訴人的電話，希
    望其以長者身分到場看看有沒有機會幫他們兄弟協調，其參
    與3 次對帳，第1 、2 次有其與被告、告訴人、甲○○4 人
    ，第3 次只有其與被告、告訴人，眾人都在教會進行對帳，
    第2 次被告有說要把告訴人從講台上拉下來、讓他沒有工作
    ，還說準備要打斷告訴人的腳跟，讓他一輩子記得他三哥如
    何疼愛弟弟，後來甲○○比較激動地質問這樣說是否太過火
    ，被告就忽然站起來將其手上的筆往餐桌上用力一戳，筆都
    戳斷了，還在桌上留個洞，眾人坐的位置與戳洞後的情形均
    如上開照片所示，這次大家就不歡而散，第3 次被告應該有
    說「今天要讓你知道，我本來準備找支棍子，將打斷你的一
    條腿，讓你一輩子記得你認為這世界上最偉大的三兄」，但
    細節都不記得了，「（檢察官問：你有無可能因為時間已經
    經過7 、8 年而導致先後記憶有誤？）被告所說過的話及很
    激烈的肢體動作是千真萬確的事，只是確切的日期我不確定
    ，當時我才60幾歲，現在我已經72歲了，讓我記這些我真的
    沒有辦法，而且我只是善意的第三者，我根本不會記這些東
    西」（見本院卷第73至77頁筆錄）；查證人乙○○所指戳洞
    當日，自係被告自承無誤之92年12月22日對帳當次，當時之
    在場人，除被告與告訴人兄弟外，乙○○證稱另有其與甲○○在場，且各人座位就如上開照片上告訴人之註記（即被告
    左手邊為告訴人、右手邊較近處係乙○○、較遠處為甲○○
    ，被告係將筆戳向面前之桌上，見同上偵卷第78頁），核與
    丁○○、甲○○之本院證詞相符（見本院卷第53、69、72頁
    筆錄），復與其等之前於檢察事務官前或偵訊時之證詞一致
    ，雖被告始終辯稱甲○○當日不在場云云，且提出之上開
    對帳錄音譯文中當日對帳經過亦無甲○○之發言，然據乙○○所述，因被告拿筆戳洞動作突然，客觀上當足以特殊到使
    其因此記得戳洞前後眾人之若干對話與反應（即其所稱甲○○比較激動地質問這樣說是否太過火），此尚非違背常情事
    理，且其分辨第2 、3 次對帳經過不同時，即區分第2 次有
    甲○○在場，第3 次記得沒有，是如第2 次亦無甲○○在場
    ，乙○○應無如此區分之必要，甚而逕稱均係4 人在場或已
    不復記憶即可，尤其當乙○○作證後，丁○○即稱不確定乙○○所言第3 次（即93年1 月16日）對帳有無甲○○在場，
    是應認乙○○關於此部分之記憶屬實，甲○○確係被告拿筆
    戳洞時之在場人無疑；又在被告戳洞當日，乙○○稱被告有
    說要把告訴人從講台上拉下來、讓他沒有工作，還說準備要
    打斷告訴人的腳跟，讓他一輩子記得他三哥如何疼愛弟弟等
    語，此與丁○○與甲○○之本院證述一致（見本院卷第53、
    69頁），尤其甲○○更稱當時有回話「... 我也敲桌子，大
    聲對被告說那本來是要打死的嗎，所以打斷腿才算便宜嗎」
    ，與乙○○稱當天對帳時甲○○對被告所述話語有出言質問
    是否太過火之反應大致相符，雖被告僅坦認戳洞，否認當天
    有說讓告訴人沒有工作、準備打斷告訴人的腳等語，惟據被
    告上開之對帳錄音譯文，在被告戳洞前、戳洞後數分鐘內
    ，當不可能只有電話鈴響或被告與告訴人寥寥數語而已（見
    本院卷第169 頁反面、第170 頁），丁○○等人對於戳洞之
    事毫無反應，在嗣後對帳中對此未置一詞，亦屬常理上無法
    想像之事，是相較之下，當以乙○○等人互核一致之證詞可
    信，亦即被告於戳洞當日，確有於戳洞前後有對告訴人稱：
    我本來是要打斷你一條腿，還算便宜你，要把你從講台上拉
    下來、讓你無法工作、在教會無法生存等語，被告此部分所
    述與上開譯文之摘錄，當係避重就輕之辯詞；至於93年1 月
    16日當次之對帳，乙○○證述甲○○不在場，但被告有說「
    今天要讓你知道，我本來準備找支棍子，將打斷你的一條腿
    ，讓你一輩子記得你認為這世界上最偉大的三兄」等證詞，
    已有被告書面（譯文）及當庭供述確認無訛，則該語句自可
    認係當日被告於對帳時對告訴人所言甚明。
三、雖證人丁○○、甲○○與乙○○3 人於檢察事務官前及檢察
    官偵訊時之部分證詞與院訊時所述證詞不一致（如丁○○稱
    戳洞是92年12月初的事情；甲○○稱「我本來是要打斷你一
    條腿，還算便宜你」，「要把你從講台上拉下來、讓你無法
    工作、在教會無法生存」是在不同時間講的；乙○○稱被告
    第1 次是說「要打斷告訴人的腿」，第2 次是說「要將告訴
    人從教會講台上拉下來」，第3 次是說「要讓告訴人沒有工
    作」等等），然其等於本院作證時均係隔離後具結接受交互
    詰問，檢察官、辯護人及本院並提示若干客觀事證（如丁○○於93年1 月18日到29日前往以色列）及被告自認最為完整
    之譯文版本供其等回憶後再為證述，且勾稽其等前此之歷次
    證詞供其等就不符之處表示意見，再與被告當庭對質，此均
    係院訊前所未踐行較為嚴謹之調查程序，況依本院臨訟所得
    之心證印象，甲○○、乙○○於本院所述，並未特別袒護告
    訴人或故為對被告不利之證詞，更查無曾因被告之前對其等
    提告而懷恨在心故為虛偽證述之跡象（被告告發甲○○與乙○○涉嫌另案偽證，經臺灣臺北地方法院檢察署檢察官以96
    年度偵字第11183 、12410 號分為不起訴處分確定，見本院
    卷第111 至116 頁），反而於院訊前稱被告除該兩日外亦多
    次出言恐嚇云云，互核時間、地點、次數、被告所言內容等
    均非明確，被告又堅決否認，復查無其他積極證據可佐，「
    事證有疑，利歸被告」，自當認除該兩日外被告並無其他所
    謂多次言語恐嚇，尚無法逕以其等院訊前之此部分證詞即遽
    信為真（至於告訴人提出之報案二聯單影本共4 張，見本院
    卷第23、24頁，核其日期，均非92年12月22日或93年1 月16
    日，本於相同之理，當認與本案無關，故不予贅述），然終
    究事發於92年年底、93年年初之際，與98年偵查之始迄至本
    院99年間審理時已有相當期間經過，眾人對當時事發經過之
    記憶本可能會因淡忘或錯置而發生證詞不一致之狀況，但仍
    難僅因如此即謂該3 人證詞全不可信，是本院綜核其等院訊
    證詞、被告供述（含譯文之記載）、照片及客觀通常事理認
    定事實如「二、」之所述，被告及辯護人辯稱該3 人證詞不
    實在云云，顯為速斷，尚非可採。
四、按刑法第305 條之恐嚇罪，所稱以加害生命、身體、自由、
    名譽、財產之事，恐嚇他人者，係指以使人生畏怖心為目的
    ，而通知將加惡害之旨於被害人，不必果有加害之意思，更
    不須有實施加害之行為（最高法院52年台上字第751 號判例
    及同院75年度台上字第5480號判決意旨參照）。本案被告雖
    辯稱說這些話只是說出心裡過去的想法，並非意在恐嚇，辯
    護人亦辯稱被告僅係提醒告訴人身為牧師應有風範，告訴人
    當不致於因此感到害怕，如果害怕就不會有這麼多次對帳云
    云，單就被告拿筆戳洞之舉，客觀上雖足以使人感到突兀甚
    至害怕，但將來特定惡害通知之意並非明確，固難認係出於
    恐嚇之意所為恐嚇之舉，然被告自承當時很生氣，又在生氣
    之時突然有此舉洞，且在此舉前後接續說出：我本來是要打
    斷你一條腿，還算便宜你，要把你從講台上拉下來、讓你無
    法工作、在教會無法生存等語，當可認係被告於對帳過程中
    ，因與告訴人間意見不合或結果未如被告之意而動怒，並以
    此等客觀上欲加害於他人身體、名譽、財產（即工作）之事
    當場通知其欲針對之對象即告訴人本人，告訴人稱其當時很
    害怕，甲○○稱被告當時說話大聲、方式跟態度是針對丁○○，乙○○稱大家都是掉頭就走、不歡而散，均可佐證被告
    口出如此言語之際，語氣、態度、作為均非平和而足以使人
    心生畏佈，此不因告訴人身為牧師而有不同，蓋身為牧師之
    人，縱使內心信仰堅定，但對他人如此現實上之加害行為仍
    無異於常人之及時抵抗或防禦能力，況所謂貪財說謊等被告
    認定告訴人違背牧師風範之舉，告訴人並不認同，自會害怕
    被告以其個人認知妨礙告訴人繼續擔任牧師，是對身為對牧
    師之告訴人而言，受此等惡害通知因而心生畏佈，當屬合於
    情理之反應，又雖被告言「本來要... 」，看似過去之想法
    ，但因其係在對帳之際說出，且被告與告訴人於92年12月22
    日當天斷非如被告所述已達成共識（否則，此後豈又會有93
    年1 月16日或其他次見面或電話聯絡之對帳必要？），上開
    之譯文亦停在不像對帳結束之處（見本院卷第170 頁），
    難認該次對帳平和結束，則被告如此說法，顯然同時寓有如
    對帳結果不符其願，其將對告訴人施以此等手段之意，縱使
    用「本來要... 」之過去式語意陳述，亦無礙被告係以將來
    之特定惡害通知告訴人以達其令告訴人畏佈之目的，並期望
    藉此於對帳過程中取得支配性立場或有利於己之結論，縱使
    被告稱乃過去之想法、並未真的做云云，依上說明，被告主
    觀上存有恐嚇告訴人之犯意仍甚為明確；至於93年1 月16日
    之部分，被告對告訴人重申「今天要讓你知道，我本來準備
    找支棍子，將打斷你的一條腿，讓你一輩子記得你認為這世
    界上最偉大的三兄」之語，其所通知加害告訴人身體之惡害
    內容相同，又係同於對帳之際、乙○○在場時所說，亦有再
    令告訴人生畏而同意其對帳要求之意，自當認被告係本於相
    同恐嚇犯意而為之恐嚇言語，縱無戳洞、大聲等作為助勢亦
    同；雖辯護人稱歷次被告前往教會餐廳都是告訴人等替其開
    門其方能進去，如告訴人感到害怕，又為何會屢屢找被告去
    對帳？欲以此旁證告訴人並未心生恐懼，然此與告訴人感到
    害怕之證詞不符，且告訴人明確證稱：我從以色列回來之後
    ，就拒絕跟被告在教會對帳，去之前，我怕他來鬧我到以色
    列這件事，因為我是負責帶團策劃之人，我怕他到機場有什
    麼事發生，回來後我就不想在教會跟他討論這些事，等於之
    前是應付他，因為他一直恐嚇我（見本院卷第56頁反面筆錄
    ），所述尚稱合理，故辯護人如此推論，客觀上存有多種原
    因可能，並非可逕行排除其他可能而反推告訴人未心生恐懼
    或被告無令其畏佈之意，自難執為對被告有利之論據；至於
    告訴人並未及時報案或提出告訴，並非於法有違，亦不得據
    以認定其於案發之際未心生恐懼（且查告訴人於96年8 月10
    日業已向檢察官陳述遭被告恐嚇之事實，見96偵1738卷二第
    209 頁筆錄，是應認其斯時已有提出告訴表明訴追之意，且
    應認檢察官業已開始偵查，故本件無追訴權時效消滅之問題
    ，併此指明）。
五、末被告雖曾要求對眾人測謊以查明真相，惟按測謊鑑定僅係
    在一定形式及實質條件具備之情況下具有證據能力而得作為
    被告有罪、無罪論斷之證據方法之一種，欲辨明證人證詞是
    否可信並非僅有測謊一途，本院就本案各節業已勾稽卷存各
    項事證並交代心證論斷如上，卷存證據已足供判斷，事證甚
    明，並無另將相關人等送測謊調查之必要（最高法院96年度
    台上字第6207、5612號等判決均已提及在該等個案中承審法
    院已敘明無送請測謊必要之理由，難認有何違法之處，可供
    參考），是此部分未如被告所請送測謊鑑定；又被告於99年
    7 月19日庭呈之光碟乙張，其中存有3 個聲音檔，經本院勘
    驗結果，第1 個聲音檔乃美金帳戶250 萬美金兌換台幣之事
    （見本院第178 頁反面勘驗筆錄，被告稱係與甲○○間之電
    話交談），當係被告與告訴人間金錢糾紛之一環，要與上開
    恐嚇之構成要件事實之認定無關，另兩個聲音檔，以檔名觀
    之，當係被告製作前揭之對帳錄音譯文之根據，但本院前
    此勘驗已確認內容多無法判讀，是並無再行勘驗內容之必要
    ，均附此敘明。
六、從而，本案各該事證已臻明確，被告所辯，洵非有據，其犯
    行堪以認定，自應依法論科。
參、適用法律：
  (一)按修正後刑法第2 條第1 項之規定，係規範行為後法律變更
    所生新舊法比較適用之準據法，於新法施行後，應適用新法
    第2 條第1 項之規定；比較新舊法時，亦應就罪刑有關之共
    犯、未遂犯、想像競合犯、牽連犯、連續犯、結合犯，以及
    累犯加重、自首減輕暨其他法定加減原因（如身分加減）與
    加減例等一切情形，綜其全部罪刑之結果而為比較並整體適
    用，不能割裂而分別適用有利益之條文（最高法院95年第8
    次刑庭會議決議及27上字第2615號判例參照）。
  (二)查被告行為後，罰金刑之計算單位及處罰、連續犯、易科罰
    金之折算標準之規定均有修正：
    1.罰金刑之計算單位及處罰之部分：
      刑法第33條第5 款業於94年2 月2 日修正公布，並自95年
      7 月1 日起施行；修正前刑法第33條第5 款規定：「罰金
      ：1 元以上。」再依罰金罰鍰提高標準條例第1 條提高10
      倍為銀元10元即新臺幣30元以上；修正後刑法第33條第5
      款規定：「罰金：新臺幣1,000 元以上，以百元計算之。
      」另95年6 月14日修正公布刑法施行法第1 條之1 規定：
      「中華民國94年1 月7 日刑法修正施行後，刑法分則編所
      定罰金之貨幣單位為新臺幣。94年1 月7 日刑法修正時，
      刑法分則編未修正之條文定有罰金者，自94年1 月7 日刑
      法修正施行後，就其所定數額提高為30倍。但72年6 月26
      日至94年1 月7 日新增或修正之條文，就其所定數額提高
      為3 倍。」是現行刑法中，有關於罰金刑之計算單位及處
      罰之規定已有修正，自屬法律變更。
    2.連續犯之部分：
      刑法第56條連續犯之規定，業已於94年1 月7 日刪除，並
      於94年2 月2 日公布，95年7 月1 日施行；新法刪除第56
      條「連續數行為而犯同一之罪名者，以一罪論。但得加重
      其刑至二分之一。」連續犯之規定，此涉及被告所犯罪數
      ，自屬法律變更。
    3.易科罰金之折算標準部分：
      刑法第41條第1 項業於94年2 月2 日修正公布，並於95年
      7 月1 日施行，修正前刑法第41條第1 項前段規定：「犯
      最重本刑為5 年以下有期徒刑以下之刑之罪，而受6 個月
      以下有期徒刑或拘役之宣告，因身體、教育、職業、家庭
      之關係或其他正當事由，執行顯有困難者，得以1 元以上
      3 元以下折算一日，易科罰金。」又被告行為時之易科罰
      金折算標準，修正前罰金罰鍰提高標準條例第2 條前段（
      現已刪除）規定，就其原定數額提高為100 倍折算1 日，
      則本件被告行為時之易科罰金折算標準，應以銀元300 元
      即新臺幣900 元折算1 日；修正後刑法第41條第1 項前段
      則規定：「犯最重本刑為5 年以下有期徒刑以下之刑之罪
      ，而受6 個月以下有期徒刑或拘役之宣告者，得以新臺幣
      1,000 元、2,000 元或3,000 元折算1 日，易科罰金。」
      此項修正屬科刑規範事項之變更，其折算標準為裁判時所
      應諭知，亦屬法律變更（按98年1 月21日修正者乃刑法第
      41條第2 項以下之部分，第1 項並無修正，且與本案無關
      ，附此敘明）。
  (三)比較前述新、舊法變更之結果，罰金刑之最低度限制部分，
    新法提高至新臺幣1,000 元，較被告行為時之新臺幣30元不
    利，且被告所犯之罪（詳下述），依修正後刑法需論以數罪
    併罰，顯較修正前刑法論以一罪為不利，是綜合比較此部分
    變更結果且整體適用法律，應依修正後刑法第2 條第1 項前
    段規定，適用上開此部分之行為時法。
  (四)又無庸與前述修正部分整體適用之易科罰金折算標準，亦係
    行為時法為有利，故同上之理，亦應依被告行為時之法律定
    其折算標準。
  (五)被告與告訴人為兄弟，具有家庭暴力防治法第3 條第4 款之
    家庭成員關係，被告於92年12月22日及93年1 月16日對帳時
    對告訴人所言欲加害其身體、名譽、財產等語，核其所為，
    均係犯刑法第305 條之恐嚇罪，且屬家庭暴力防治法第2 條
    第2 款之家庭暴力罪（檢察官漏未記載，應予補充）。被告
    先後兩度出言恐嚇，時間緊接、地點相同、內容接近、目的
    一致，顯係出於概括犯意反覆為之，為連續犯，應依修正前
    刑法第56條規定，論以一罪，並加重其刑。檢察官於起訴書
    中雖稱被告於92年11月起至93年1 月間止連續數次恐嚇告訴
    人，然就查有明確事證之該兩次有罪部分外，其餘均非事證
    明確（詳前「貳、三」之所述），惟此部分如成立犯罪，與
    有罪部分存有裁判上一罪關係，故就該兩次以外之恐嚇罪嫌
    ，不另為無罪之諭知，附此敘明。
  (六)爰審酌被告不圖克制，兩度出言恐嚇胞弟，缺乏尊重他人之
    法治觀念，且迄今未能與告訴人達成和解並取得其諒解，亦
    未曾表達悔意，犯後態度非佳，然終究係因對帳糾紛所致，
    事出有因，犯罪情節並非嚴重，暨被告前此並無前科之良好
    素行、生活狀況、犯罪之動機、目的、手段、與被害人之關
    係等一切情狀，量處如主文所示之刑，並諭知易科罰金之折
    算標準。
  (七)末查被告犯罪終了之時間（93年1 月16日），係在96年4 月
    24日以前，所犯上開之罪，合於中華民國九十六年罪犯減刑
    條例第2 條第1 項第3 款所規定之減刑條件，應依該條例之
    規定減其宣告刑之2 分之1 ，故減為拘役25日，並定其易科
    罰金之折算標準。
據上論斷，應依刑事訴訟法第284 條之1 、第299 條第1 項前段
，刑法第2 條第1 項前段、第305 條，修正前刑法第56條、第41
條第1 項前段，刑法施行法第1 條之1 第1 項、第2 項前段，中
華民國九十六年罪犯減刑條例第2 條第1 項第3 款、第7 條、第
9 條，刪除前罰金罰鍰提高標準條例第2 條，現行法規所定貨幣
單位折算新臺幣條例第2 條，判決如主文。
本案經檢察官蔡偉逸到庭執行職務。
中    華    民    國    99    年    9     月    20    日
                  刑事第五庭  法  官  吳勇毅
上正本證明與原本無異。
如不服本判決應於收受送達後10日內向本院提出上訴書狀，並應
敘述具體理由；其未敘述上訴理由者，應於上訴期間屆滿後20日
內向本院補提理由書（均須按他造當事人之人數附繕本）「切勿
逕送上級法院」。告訴人或被害人如對於本判決不服者，應具備
理由請求檢察官上訴，其上訴期間之計算係以檢察官收受判決正
本之日期為準。
                              書記官  游秀珠
中    華    民    國    99    年    9     月    21    日
附錄論罪科刑法條全文：
中華民國刑法第305條
（恐嚇危害安全罪）
以加害生命、身體、自由、名譽、財產之事，恐嚇他人致生危害
於安全者，處2 年以下有期徒刑、拘役或3 百元以下罰金。

司法院資訊處製作；財團法人民間司法改革基金會備份。
